【裁判字號】    95,台抗,212
【裁判日期】    950518
【裁判案由】    貪污聲請再審
【裁判全文】
最高法院刑事裁定              九十五年度台抗字第二一二號
    抗  告  人  甲○○
上列抗告人因貪污案件，不服台灣高等法院中華民國九十五年二
月二十七日駁回聲請再審之裁定（九十五年度聲再字第五八號）
，提起抗告，本院裁定如下：
    主  文
抗告駁回。
    理  由
本件原裁定以抗告人甲○○於原審聲請再審意旨略以：（一）案
外人蔡貴春於民國七十六年間，對於其所有之林口鄉○○○段嘉
溪子坑小段三一地號土地，早有改良行為存在，並曾申請展延三
個月之施工期限，足證蔡貴春並非不識字之人；況有蔡貴春之子
蔡進來出具證明，蔡貴春於研究中藥之餘，經常書寫中藥名稱，
益見蔡貴春絕非文盲，對於另案外人徐銘之女徐惠芬書立切結
書之內容，自然通曉。再者，於徐惠芬書立之切結書上簽章者，
除蔡貴春外，尚有蔡嘉金及其他土地共有人，抗告人如何能遊說
、誘使蔡貴春簽立該切結書？蔡貴春所寫之中藥名稱字紙，既係
前訴訟即已存在之證據，即屬刑事訴訟法第四百二十條第一項第
六款所稱之「發現確實新證據」。（二）蔡嘉金固證稱：「八十
一年五月十四日中午，伊看到叔父蔡貴春與徐銘及一名警員在
福海砂石場談論解決盜採砂石之事，等伊吃完午餐，蔡貴春已先
離去，伊乃與徐銘及該名警員泡茶聊天，當時警員手持該份切
結書，並表示切結書係渠交予蔡貴春簽章，以免蔡貴春反悔、追
究徐銘挖採砂石一事，旋將該切結書交予徐銘收執」云云。
但已另出具書面，略謂從未為上開證述等語。倘蔡嘉金、蔡貴春
確於收得徐銘新台幣六萬元後，已向徐銘表示不得再挖取砂
石，渠等何以又於徐惠芬書立之切結書上簽章？足見蔡嘉金確未
為上開證述。此蔡嘉金親筆書面，亦屬前訴訟即已存在之證據，
同為「發現之確實新證據」。（三）蔡貴春所有之上揭土地，高
度均低於十五公尺，平均坡度為百分之四點七四，有測量報告書
可徵，從而，並不該當山坡地保育利用條例第三條所定山坡地係
指「標高未滿一百公尺，且其平均坡度未達百分之五以上」之標
準，該地形測量報告書同係前訴訟即已存在之證據，可認為「發
現之確實新證據」，爰據此提起再審。惟按被告以外之人於審判
外之言詞或書面陳述，除法律有規定者外，不得作為證據，刑事
訴訟法第一百五十九條第一項定有明文。又得據為聲請再審之確
實之新證據，固非以絕對不須經過調查程序為條件，然必須可認
為確實足以動搖原確定判決，而為受判決人有利之判決者為限，
若僅係他人於事後追述當時所見情形之空洞言詞，而顯然不足以
推翻原確定判決所憑之證據者，即非確實之新證據。蔡進來在抗
告人貪污案件判決確定後，雖於九十四年十二月二十一日書立證
明書，核其內容係事後追述蔡貴春曾有書寫中藥名之空洞言詞，
微論性質上屬審判外之書面陳述，本無證據能力，又不足推翻原
確定判決所認定抗告人「於八十一年五月十四日即已知悉徐銘
在上述蔡貴春土地上非法盜採砂石之事，又促使蔡貴春在前揭切
結書上簽名，事後復未將徐銘移送法辦，反而移送蔡貴春等地
主」之事實；蔡嘉金亦在案件確定後，書立證明書，否認在偵查
中有為不利於抗告人之供證一節，非但與實情不符，且此同屬審
判外之書面陳述，無證據能力，復不足以推翻原確定判決所確認
之事實。再上揭土地，實經行政院六十八年十一月二十一日台六
八經第一一七０一號函核定，台灣省政府六十九年二月六日府農
山字第一二０一六六號公告為法定山坡地，有台北縣政府八十三
年一月八日八三北府農六字第七二二一號函在卷可稽，則抗告人
所提私家製作之測量報告書，自亦不足動搖原確定判決此部分之
認定。其餘聲請意旨，無非對原確定判決證據取捨職權之適法行
使，任意指摘，非屬法定之再審事由。均不足執為聲請再審之理
由，因而駁回抗告人再審之聲請。經核於法並無不合。抗告意旨
仍執原聲請之陳詞，指摘原裁定不當，為無理由，應予駁回。至
其另以原確定判決有違背證據法則及適用法則不當之違法情形為
由，聲請再審，容有混淆非常上訴制度之嫌，附此指明。
據上論結，應依刑事訴訟法第四百十二條，裁定如主文。
中    華    民    國  九十五  年    五    月   十八   日
                      最高法院刑事第八庭
                          審判長法官  張  淳  淙
                                法官  張  春  福
                                法官  呂  丹  玉
                                法官  洪  昌  宏
                                法官  蔡  彩  貞
      本件正本證明與原本無異
                                      書  記  官
中    華    民    國  九十五  年    五    月  二十三  日
                                                      Ｅ


司法院資訊處製作；財團法人民間司法改革基金會備份。
